【裁判字號】    99,重上更(二),212
【裁判日期】    990915
【裁判案由】    違反槍砲彈藥刀械管制條例
【裁判全文】
臺灣高等法院刑事判決           99年度重上更(二)字第212號
  上  訴  人
  即  被  告  乙○○
指定辯護人  本院公設辯護人李廣澤
上列上訴人因違反槍砲彈藥刀械管制條例案件，不服臺灣板橋地
方法院93年度訴字第764號，中華民國94年1月11日第一審判決（
起訴案號：臺灣板橋地方法院檢察署93年度偵字第6449號、移送
併辦案號：臺灣板橋地方法院檢察署93年度偵字第12182 號），
提起上訴，經判決後，由最高法院第二次發回更審，本院判決如
下：
    主  文
原判決撤銷。
乙○○未經許可製造可發射子彈具有殺傷力之改造玩具手槍，處
有期徒刑伍年貳月，併科罰金新臺幣拾萬元，罰金如易服勞役，
以新臺幣壹仟元折算壹日。扣案如附表一編號一至編號三所示之
物、編號四所示未經試射之子彈壹顆；附表二編號一至編號七所
示之物；及附表三編號一至編號三所示未經試射之子彈計貳拾壹
顆，均沒收之。
    事  實
一、乙○○明知可發射子彈具有殺傷力之改造玩具手槍及子彈，
    係屬槍砲彈藥刀械管制條例所列管之物品，非經中央主管機
    關之許可，不得製造、持有，竟基於持有具殺傷力子彈之犯
    意，及製造可發射子彈具有殺傷力改造玩具手槍之犯意，先
    於民國（下同）92年年底間某日，在不詳處所，收受真實姓
    名年籍不詳綽號『小光』之成年男子所贈與如附表三所示具
    殺傷力之步槍子彈3顆、制式霰彈1顆、改造霰彈5 顆、改造
    子彈23顆，並將上開子彈置於其位於臺北縣樹林市○○街50
    巷1弄9號2樓住處房間內而持有之。嗣於93年1月間，在其住
    處房間藉由閱覽其所有如附表二編號七所示之世界槍械百科
    全書，獲取製造改造玩具手槍相關知識，乃先自臺北縣板橋
    市○○路某處模型玩具店購入仿貝瑞塔廠84型（起訴書誤載
    為90型）半自動手槍之玩具手槍1 支，繼而利用其所有如附
    表二所示之萬用工具1支、銼刀3支、固定器2台、研磨機1組
    、十字起子1支、彈簧3個等物，及其不知情之父親洪建一所
    有之游標卡尺2支、壓力鉗3支等物，將鐵材加工研磨成金屬
    槍管2支及撞針座2個後，即將其中之1 支金屬槍管及撞針座
    1 個換裝組合於上揭購入之玩具手槍內，以此手法，製造成
    可發射子彈具有殺傷力之改造玩具手槍1 支（槍枝管制編號
    0000000000）；乙○○於製造上開改造玩具手槍後，再於93
    年2月間，在臺北縣樹林市某處，以新臺幣（下同）600元之
    價格，向真實姓名年籍不詳綽號『徐州』之成年男子購入如
    附表一編號四具殺傷力之改造子彈2 顆而持有之。嗣先於93
    年3月24日下午7時50分許，為警在其住處查獲，並扣得如附
    表一、二所示之物；又於93年7月22日下午8時許，為警在其
    住處查獲，並扣得如附表三所示之物。
二、案經臺北縣政府警察局移請臺灣板橋地方法院檢察署檢察官
    偵查起訴，及臺北縣政府警察局新莊分局報請臺灣板橋地方
    法院檢察署檢察官移送併辦。
    理  由
壹、程序部分：
一、按被告以外之人於審判外之言詞或書面陳述，除法律有規定
    者外，不得作為證據，刑事訴訟法第159條第1項固定有明文
    ，然「鑑定之經過及其結果，應命鑑定人以言詞或『書面』
    報告」，同法第206條第1項亦規定甚明，是鑑定人以書面為
    鑑定報告提出於法院，依刑事訴訟法第159條第1項立法理由
    及同法第206條第1項規定，即具有證據能力。又法院或檢察
    官得囑託醫院、學校或其他相當之機關、團體為鑑定，或審
    查他人之鑑定，並準用第203條至第206條之1 之規定，刑事
    訴訟法第208條第1項亦定有明文。依此，檢察官對於偵查中
    之案件認須實施鑑定者，固應就具體個案，選任鑑定人或囑
    託鑑定機關（團體）為之；但對於司法警察機關調查中之案
    件，或有量大或急迫之情形，為因應實務之現實需求，如檢
    察官針對該類案件之性質（例如：查扣之毒品必須檢驗其成
    份、對於施用毒品之犯罪嫌疑人必須檢驗其體內有無毒品代
    謝反應、對於查扣之槍砲彈藥必須檢驗有無殺傷力、對於違
    反野生動物保育法案件必須鑑定是否屬於保育類動物案件等
    ），認為當然有鑑定之必要者，經參考法務部92年5 月20日
    法檢字第092080203 號函送之法務部「因應刑事訴訟法修正
    工作小組」研討之刑事訴訟法修正相關議題第21則之共識結
    論，以及本院於92年8月1日舉行之刑事訴訟法新制法律問題
    研討會第3則法律問題研討結果之多數說（載於司法院92年8
    月印行「刑事訴訟法新制法律問題彙編」第15頁至第18頁）
    ，基於檢察一體原則，得由該管檢察長對於轄區內之案件，
    以事前概括選任鑑定人或囑託鑑定機關（團體）之方式，俾
    便轄區內之司法警察官、司法警察對於調查中之此類案件，
    得即時送請事前已選任之鑑定人或囑託之鑑定機關（團體）
    實施鑑定，該鑑定人或鑑定機關（團體）亦應視同受承辦檢
    察官所選任或囑託而執行鑑定業務，其等出具之書面鑑定報
    告應屬刑事訴訟法第206 條所定之傳聞例外，當具有證據能
    力（法務部92年9月1日法檢字第09200350830號函參照）。
    從而，本案扣案槍彈經由查獲之警察單位依先前轄區檢察署
    檢察長事前概括選任鑑定機關，即內政部警政署刑事警察局
    鑑定，則該鑑定機關所出具之槍彈鑑定報告書即具有證據能
    力而得為本案之證據。至本院前審囑託內政部警政署刑事警
    察局及中央警察大學就扣案附表二所示之工具可否改造本案
    系爭槍枝進行鑑定，經該署以94年6 月10日刑鑑字第094007
    9011號函復鑑定結果報告及中央警察大學94年10月27日校鑑
    科字第09400005156 號函復鑑定結果報告，揆諸前開規定，
    上開鑑定既係本院囑託鑑定報告之回函，亦具證據能力，得
    為本案之證據。是被告具狀爭執上開鑑定結果之證據能力，
    尚屬無據。
二、又按傳聞法則之重要理論依據，在於傳聞證據未經當事人之
    反對詰問予以核實，乃予排斥，惟若當事人已放棄對原供述
    人之反對詰問權，於法院審判時表明同意該等傳聞證據可作
    為證據，基於證據資料愈豐富，愈有助於真實發現之理念，
    並貫徹刑事訴訟法修法加重當事人進行主義之精神，確認當
    事人對於證據能力有處分權之制度，傳聞證據經當事人同意
    作為證據，法院認為適當者，亦得為證據。另當事人於調查
    證據時，對於傳聞證據表示「沒有意見」、「對於證據調查
    無意見」，而未於言詞辯論終結前聲明異議，應視為已有將
    該等傳聞證據採為證據之同意，此刑事訴訟法第159條之5定
    有明文。是除上開被告所為爭執之證據能力外，以下所引證
    據，經本院當庭提示，檢察官、上訴人即被告、辯護人均無
    意見，且未於言詞辯論終結前聲明異議，本院審酌該等證據
    作成之情況，認為適於為本件認定事實之依據，依刑事訴訟
    法第159條之5第2 項規定，應具有證據能力，該得採為證據
    ，合先說明。
貳、實體部分
一、訊據上訴人即被告乙○○坦認經警在其住處所查獲之扣案槍
    、彈及如附表二編號一至七所示之工具、零件、書本等物均
    係其所持有之事實，惟否認有製造具有殺傷力之玩具手槍之
    犯行，辯稱：扣案之子彈及槍枝都是賴俊宏在92年底、93年
    初拿給伊的，伊沒有製作具殺傷力之槍枝，世界槍械百科全
    書也只是伊基於好奇而在書店買的。之前會承認製作槍枝是
    因為伊畏懼賴俊宏會報復，且對法律並不熟悉所致云云，惟
    查：
(一)按被告乙○○如何於93年初，在板橋市○○路附近之模型玩
    具店自行購入玩具槍枝後，即以扣案之相關器具磨製鐵製之
    槍管及槍機座，以將原屬塑膠之槍管及槍機座換裝，而改製
    成具殺傷力之玩具手槍等情，業據被告乙○○於警詢、偵查
    及原審法院審理時坦承不諱在卷，依被告乙○○於警詢時供
    稱：警方查獲之槍枝是黑銀色的，槍身旁有貝瑞塔（BERETT
    A）之字樣，這把槍是伊所有，並有經伊改造過。伊是於（
    93）年初（正確日期已忘記）購得槍枝後即開始著手實施改
    造。沒有任何共犯進行犯意聯絡及分工。槍枝來源是伊在板
    橋市○○路附近一家模型玩具店以新台幣6 千元所購得，伊
    再自行改造槍管及撞針座。伊是用研磨機研磨槍管及撞針座
    的部分，另外槍管及撞針座也不是原先購買之零件，是利用
    與槍管及撞針座相同之鐵材再自行加工研磨改造拼裝。經改
    造後之系爭貝瑞塔手槍沒有試射過，也沒有涉及其他刑案。
    伊改造的原因是因為伊女友是屏東的原住民，伊曾經陪同她
    家鄉的村民共同去山上打獵，一時好奇改造該把貝瑞塔手槍
    。警方在伊房間所查獲之工具是伊改造槍械所用，這些工具
    的來源有一些是伊父親鐵工廠所有，另外一些是伊自己所購
    買的。...警方於今日另外所查獲之改造貝瑞塔手槍子彈2顆
    ，是伊向綽號「徐州」（真實姓名年籍不詳）之男子以壹顆
    新台幣佰元所購得云云（見93年度偵字第6449號卷第6至8
    頁）；嗣於偵查中亦供承：手槍是伊去模型店買玩具槍後，
    利用扣案之相關證物改造的，伊是拿鐵去磨槍管、撞針座，
    約是在93年1月間在伊自己家即樹林市○○街做的。其中2顆
    子彈是在今年2月中在樹林跟人家買的，一顆300元。查獲的
    工具有些是伊用來改造槍械、磨槍枝所用的，有些不是。伊
    在扣押物品目錄表上打勾的部分是伊所有的，其他的游標卡
    尺、壓力鉗不是伊的，是伊爸爸鐵工廠的云云（見93年度偵
    字第6449號卷第25頁背面至26頁）；復於原審法院準備程序
    及審理時均就檢察官起訴書所載之犯罪事實均坦承不諱在卷
    （見原審卷第24頁、第88頁），並供承：除經警查扣之系爭
    手槍及子彈外，同時經警查扣之槍管、撞針座（即槍機座）
    也是伊做出來的，但是因為無法與買來的槍身密合，所以沒
    有用，後來伊再另外做槍管及撞針座，組成扣案的系爭手槍
    。扣案之槍管、槍機座、彈簧等都是伊在拿到玩具手槍後，
    要把槍機座從塑膠改成金屬時，一起做的，伊作的原因是要
    把他組合到槍枝裡面。買來的玩具槍，槍機部分是用塑膠做
    的，他只有壹個插削，為了固定，伊才加鎖螺絲，因伊不會
    改造子彈，才輾轉向朋友購買2 顆手槍子彈，且檢察官移送
    併辦所扣案之子彈（即附表三之子彈）都是伊持有的等語（
    見原審卷第24至30頁）。互核被告前開自白均能相符，且有
    扣案如附表一、二、三之物可資佐證，堪認被告乙○○所自
    白之犯行，洵屬有據。
(二)次按如附表一所示之物經送請內政部警政署刑事警察局鑑驗
    結果，認：(1)送鑑之改造貝瑞塔手槍1支（槍枝管制編號00
    00000000），係由仿貝瑞塔廠84型半自動手槍製造之玩具手
    槍換裝土造金屬槍管而成之改造手槍，機械性能良好，可擊
    發適用子彈，具殺傷力；(2)送鑑槍管1支，係長約87.3mm之
    金屬管；(3)送鑑改造子彈2顆（成品），均係土造子彈（內
    具直徑約8.9mm之土造金屬彈頭），經採樣1顆試射，可擊發
    ，具殺傷力；(4)送鑑槍枝零件1個，係土造金屬撞針座等情
    ，有該局93年4月1日刑鑑字第0000000000號槍彈鑑定書乙份
    附卷可稽（見93年度偵字第6449號卷第30頁至34頁）；又如
    附表三所示之物經送請內政部警政署刑事警察局鑑驗結果，
    則認：(1)送鑑步槍子彈3顆，其中2顆分別係口徑5.56m m、
    7.62mm之制式子彈，均具殺傷力，另1顆係由口徑7.62mm 制
    式子彈換裝直徑約7.7 mm土造金屬彈頭改造而成之改造子彈
    ，經試射可擊發，具殺傷力；(2)送鑑制式霰彈1顆，係口徑
    12GAUGE制式霰彈（於鑑驗時試射），具殺傷力；(3)送鑑改
    造霰彈5 顆，係由空包彈加裝霰彈丸改造而成之改造子彈，
    經採樣2 顆試射，均可擊發，具殺傷力；(4 )送鑑改造子彈
    24顆，均係土造子彈，具直徑約9.4mm至7.8mm之土造金屬彈
    頭，經採樣8顆試射，其中7 顆可擊發，具殺傷力，餘1顆無
    法擊發，不具殺傷力（堪認除無法擊發之改造子彈一顆外，
    其餘改造子彈23顆均具殺傷力）等情，亦有該局93年8 月23
    日刑鑑字第0930155248號槍彈鑑定書乙份附卷可參（見原審
    卷第52至56頁）。足認被告所製造之改造玩具手槍及扣案之
    子彈具殺傷力，應係槍砲彈藥刀械管制條例所列管之槍、彈
    ，至堪認定。是被告具狀空言否認鑑定報告之證明力，既無
    所據，自難據為被告有利之認定。
(三)再按被告前開自白及上開鑑定報告以觀，就扣案之系爭改造
    玩具手槍如何改製而成，已據其迭於警詢、偵查時及原審法
    院調查、審理時供述綦詳在卷，茍非確由其改製系爭槍枝，
    其如何能就改造槍枝之步驟、過程及方法為如此詳細之供述
    ，並有相關物證扣案可資佐證，而被告上揭於原審法院審理
    時所供：扣案之槍管、槍機座、彈簧是在拿到玩具手槍後，
    把槍機座從塑膠改成金屬時做的。再把槍管及撞針座組成扣
    案之改造手槍。而槍機部分是用塑膠做的，原只有一個插削
    ，為了固定才加鎖螺絲云云（見原審卷第28頁、第30頁），
    亦核與上開第0000000000號槍彈鑑定書鑑定結果所認送鑑之
    改造手槍，係由玩具手槍換裝土造金屬槍管而成之改造手槍
    ，及送鑑之槍機座係土造金屬撞針座之內容一致，足見被告
    上揭自白應與事實相符，而堪採信。
(四)又按被告嗣雖翻異前詞改稱系爭玩具手槍係『賴俊宏』交給
    其保管，並非由其改造而成云云。惟被告並未爭執其上揭於
    警詢、偵查及原審自白之任意性，僅爭執自白之真實性，並
    以上揭情詞置辯，然被告自承係高中畢業，於81至83年間入
    伍，服役期間使用過槍械，則被告就槍枝係屬管制物品自應
    有所認識，且徵諸我國槍砲彈藥刀械管制條例對於未經許可
    製造具有殺傷力之改造手槍，依該法第11條第1 項規定之刑
    度，係處五年以上有期徒刑，得併科新臺幣10,000,000元以
    下罰金，刑責甚重，而此除經檢察官於起訴書載明起訴之罪
    名、所犯法條全文欄內該罪之刑度外，並於原審法院歷次調
    查及審理時告以被告所犯之罪名，惟被告仍就檢察官起訴書
    所載之犯罪事實均坦承不諱在卷，況於原審法院歷次之調查
    及審理時，並有指定公設辯護人在場為被告辯護，足見被告
    之自白確具有任意性，且無因不識法律而誤為自白之情形可
    言，再者，被告所稱系爭槍枝之來源係該『賴俊宏』之人，
    然『賴俊宏』於93年7月1日已經死亡，此有法務戶政連結作
    業系統報表在卷可查（見本院上更（一）卷第35頁），而被
    告於原審辯論期日即93年12月28日猶為上揭自白，已在『賴
    俊宏』死亡之後，是被告所辯之前會承認是因為伊畏懼賴俊
    宏會報復，且對法律並不熟悉所致等語，要難憑採。至被告
    嗣於本院上訴審改稱系爭玩具手槍係賴俊宏改造後交給其保
    管的云云，並於陳報『賴俊宏』住居於台北縣樹林市○○○
    街267巷2弄1號2樓，請求傳喚到庭訊問（見本院上訴卷第57
    頁），惟此時賴俊宏早已身故，其提出傳訊賴俊宏勢將無法
    出庭對質詰問，則其所為已令人生疑？更提出其與『賴俊宏
    』行動電話通聯簡訊紀錄，而經本院更（一）審受命法官於
    準備程序當庭勘驗該則簡訊之結果：「被告提出之行動電話
    簡訊發話時間為2004年3月8日下午2時3分，發話手機號碼為
    000000000000號，內容為：『小楊，我的子彈及槍管拿來還
    我，合作事業不是這樣的，沒有你，我們照樣有辦法，是你
    先沒守信用，不能怪我，有損失的話該如何，來電話大家算
    一算，俊呆』，收話手機號碼為0000000000號」（見本院更
    一審卷第37頁、第38頁），嗣經本院更（一）審向和信公司
    函詢0000000000號行動電話之使用人，復經該公司函覆稱：
    「該門號行動電話自92年7月6日起至93年12月6 日停機止之
    客戶為賴俊宏」等語，有和信公司94年8 月18日和信（業服
    ）字第09420702017 號函暨所附之申請人客戶資料影本乙紙
    在卷可稽（見本院更（一）審卷第96、97頁），惟『賴俊宏
    』於93年7月1日已經死亡，已如上述，本院業已無從傳喚其
    到庭作證，確認簡訊為其所發，且縱認被告與『賴俊宏』確
    有上述簡訊之對話內容，惟被告既否認有與『賴俊宏』共同
    改造玩具手槍之犯行，則所稱「合作事業」究指何意，即無
    從查證，況該簡訊內容係稱「我的子彈及槍管拿來還我」，
    是否即為本案扣案之物，亦屬無從查證，更無從依此遽認扣
    案系爭改造手槍為賴俊宏所製造，況依上開通訊內容之對話
    時間係在93年3月8日，苟扣案之系爭玩具手槍非被告所有，
    而被告復供稱害怕『賴俊宏』報復云云，則被告理應儘速返
    還原所有人『賴俊宏』，以免遭報復，惟何以迄警方查獲為
    止，仍由被告持有中，是前述簡訊尚難認扣案之系爭玩具槍
    係『賴俊宏』所製造，自無從為被告有利之認定。另證人即
    被告之配偶甲○○於本院更（一）審審理時固證稱：在四年
    前冬天，看到賴俊宏交付包包給被告，有看到槍在裡面等語
    ，惟查，證人甲○○所為答案係以誘導詰問所得：「（問：
    當時賴俊宏來找我時，是否拿一個包包來找我？）是」，且
    對於檢察官詰問關於其他相關之細節，常以「沒有記這麼多
    」回答，其所為上揭陳述是否可信，即有疑問？復經本院審
    理時傳喚甲○○到庭作證後，證人甲○○證稱：伊之前證稱
    看到賴俊宏交付黑色包包給被告，時間是在93年2月底、3月
    初的時間，當時天氣比較冷云云（見本院卷審判筆錄第4 頁
    ），惟徵之證人甲○○於本院更（一）審審理時係稱不記得
    確切月份（見本院更（一）審卷第61頁），則證人甲○○何
    以在距離案發時間較久之本院審理時反能確切證述時間點在
    93年2月底、3月初（見本院卷審判筆錄第4 頁），所述即有
    疑問？且證人甲○○於本院更（一）審證稱：不記得乙○○
    與賴俊宏有說什麼（見該卷第62頁），然於本院卻證稱：聽
    到賴俊宏說「過幾天會過來拿（即拿黑色包包）」等語（見
    本院卷審判筆錄第4 頁），益見證人即被告之配偶甲○○所
    述，先後不一，顯有附和被告之情，是其證稱有看到賴俊宏
    交付黑色包包，及看到賴俊宏拿槍出來等之證述，本無足採
    ，亦難據為被告未製作槍枝及賴俊宏有參與製作槍枝之認定
    ，是被告前揭所辯，礙難採信。
(五)另按被告嗣雖否認有改造系爭玩具槍之犯行，並以扣案之相
    關工具僅係一般五金工具，非專供製造玩具槍所用之工具等
    語為辯，而查扣案如附表二編號一至六、八、九所示各項工
    具，是否可用於改造槍枝之用，前經本院上訴審審理時函詢
    內政部警政署刑事警察局及中央警察大學，經函覆稱：照片
    、扣押物品目錄表、贓證物品清單所示之工具，多屬五金工
    具，因各類工具各有其功用，行為人於「改造」時，若有適
    用時機，自可援用該類工具等情；送鑑工具均為常見之一般
    性工具，非屬製造槍管或撞針座所需之專用工具。因工具之
    使用方法因人而異，無法研判此等工具可否用於製作機械性
    能良好之金屬槍管、撞針座，有內政部警政署刑事警察局94
    年6 月10日刑鑑字第0940079011號函及中央警察大學94年10
    月27日校鑑科字第09400005156 號函在卷可參（見本院上訴
    審卷第88頁、128 頁），茲扣案如附表二所示之器具固非專
    供製造槍管或撞針座所需之專用工具，惟各類工具其功用能
    發揮到何種程度，端賴使用之方式及時機而定，尚難以各類
    工具之一般用途，決定可否製作金屬槍管或撞針座，而被告
    就其如何利用該等器具將購入之玩具手槍換裝金屬槍管及撞
    針座，而改製成具有殺傷力之改造玩具手槍等情，業據其於
    警詢、偵查及原審法院審理時供述綦詳如上，堪認被告確有
    利用該等器具為本件改造玩具手槍之犯行，自難僅因此等工
    具並非專供製造槍管或撞針座所需之專用工具，且被告嗣否
    認改造玩具手槍犯行，即謂該等工具並非供被告為本件改造
    玩具手槍犯行之用。至被告要求將扣案工具再送鑑定，證明
    能否製造改造手槍，惟依前述內政部警政署刑事警察局及中
    央警察大學就此已函覆明確，被告空言否認上開鑑定結果之
    證明力，請求再送鑑定，本院認事證已臻明確，並無再送鑑
    定之必要，一併敘明。
  綜上，被告所辯各節，要係卸責之詞，均無足採。事證明確，
  被告犯行，洵堪認定
二、新舊法之比較與適用：
(一)按被告行為後，槍砲彈藥刀械管制條例於94年1 月26日修正
    公布，並自同年1 月28日生效施行，就未經許可製造可發射
    子彈具有殺傷力之各式槍砲部分，修正前槍砲彈藥刀械管制
    條例係規定於第11條第1項，其法定刑為「5年以上有期徒刑
    ，併科新臺幣1000萬元以下罰金」，而修正後之槍砲彈藥刀
    械管制條例則刪除舊法第11條，與原條例第8 條、第10條合
    併規定於第8條，而修正後之該條例第8條第1 項提高法定刑
    為「無期徒刑或5 年以上有期徒刑，併科新臺幣1000萬元以
    下罰金」，經比較新舊法結果，以舊法對於被告較為有利，
    依刑法第2條第1項但書之規定，自應適用修正前之槍砲彈藥
    刀械管制條例第11條第1 項之規定處斷。至未經許可持有子
    彈部分並未修正，即不生新、舊法比較適用之問題，自應逕
    依該條例第12條第4項之規定處斷。
(二)另按被告行為後，刑法業於94年2月2日修正公布，並於95年
    7月1日起施行，應依修正後刑法第2條第1項之準據法規定，
    為「從舊從輕」之比較，且比較新舊法時，應就罪刑有關之
    共犯、未遂犯、想像競合犯、牽連犯、連續犯、結合犯，以
    及累犯加重、自首減輕暨其他法定加減原因（如身分加減）
    與加減例等一切情形，綜其全部罪刑之結果而為比較後，再
    適用有利於行為人之法律處斷，而不得一部割裂分別適用不
    同之新舊法（最高法院95年度第8 次刑事庭會議決議參照）
    。本院依修正後刑法第2條第1項規定，綜合比較刑法修法關
    於本案適用之相關規定，如下所示。
１、被告行為時刑法第33條第5款規定：罰金為1元以上。而95年
    7月1日公布施行之刑法第33條第5款規定：罰金為新臺幣1,0
    00元以上。比較新、舊法之結果，被告2 人行為時之舊法對
    其等較為有利。
２、刑法第55條關於牽連犯之規定，於修正後業已刪除，本案被
    告製造改造玩具手槍後，復向綽號「徐州」之成年男子購入
    改造子彈二顆而持有之，其製造改造玩具手槍之犯行與持有
    子彈之犯行間，有方法、目的之牽連關係，於修正前應依牽
    連犯之規定論以一罪，依新法則應予分論併罰，經比較新舊
    法結果，認適用行為時法即舊法對被告較為有利。
３、經綜合法律修正前後之整體比較，揆諸前揭最高法院決議及
    修正後刑法第2條第1項之「從舊從輕」原則，適用修正前之
    刑罰法律，對被告較為有利，自應整體適用修正前刑法之相
    關規定。
４、至有關易服勞役（包括其折算標準）之修正，乃相當於科刑
    規範事項之變更，故如行為後有關易服勞役之規定有所變更
    者，亦應依刑法第2條第1項規定，為新舊法之「從舊從輕」
    比較；且所謂比較新舊法應整體適用，不能割裂適用，乃係
    指與罪刑有關之本刑而言，並不包括易刑處分，故事關刑罰
    執行之易刑處分仍應分別適用最有利於行為人之法律（參照
    最高法院96年度台上字第2233號判決意旨）。而按易服勞役
    之折算標準，由修正前刑法第42條第2 項原定之「以（銀元
    ）1 元以上3元以下折算1日」（按：此規定配合修正前罰金
    罰鍰提高標準條例第2 條【現已刪除】規定，就其原定數額
    提高為100倍折算1日，則最高應以銀元300元折算1日，經折
    算為新台幣後，應以新臺幣900元折算為1日）及易服勞役期
    限「不得逾6月」，移列於修正後刑法第42條第3項，並提高
    為「以新臺幣1000元、2000元或3000元折算1 日」，且易服
    勞役期限則提高為「不得逾刑1 年」。是以修正後關於易服
    勞役之折算標準金額提高，將使易服勞役之日數減少，倘易
    服勞役折算結果未逾六個月者，經比較新舊法結果，以修正
    後刑法之規定對被告較為有利。
三、按上開扣案之手槍雖具殺傷力，惟係由玩具手槍換裝槍管及
    撞針座組成之改造玩具手槍，是該手槍非制式手槍而係屬槍
    砲彈藥刀械管制條例第4條第1項第1 款所稱之其他可發射子
    彈具有殺傷力之改造手槍，另扣案之子彈具殺傷力，是該批
    子彈係屬同條例第4條第1項第2 款所稱之彈藥。是核被告乙
    ○○就未經許可持有子彈部分，係犯槍砲彈藥刀械管制條例
    第12條第4 項之未經許可持有子彈罪，另未經許可製造改造
    玩具手槍部分係犯修正前同條例第11條第1 項之未經許可製
    造可發射子彈具有殺傷力之改造玩具手槍罪。被告未經許可
    製造改造玩具手槍後，持有該改造玩具手槍之行為，為製造
    之高度行為所吸收，不另論罪。被告先自製金屬槍管二支、
    撞針座二個後，進而將其中金屬槍管一支、撞針座一個換裝
    組合於原有玩具手槍而改造之，其製造上開金屬槍管二支、
    撞針座二個之行為，均為製造改造玩具手槍之部分行為，均
    不另論罪。公訴人於原審準備程序時稱被告此部分行為另涉
    槍砲彈藥刀械管制條例第13條第1 項之製造槍枝主要組成零
    件罪嫌云云，洵有誤會。另被告雖先於92年年底開始持有上
    開子彈中部分子彈，再於93年2 月間持有上開子彈之其他部
    分子彈，惟因自93年2 月間起被告同時持有全部上開子彈，
    是被告未經許可持有子彈之犯行，應屬繼續犯為實質一罪。
    檢察官移送併案審理之被告未經許可持有如附表三所示子彈
    部分，與起訴部分即被告持有如附表一編號四所示子彈之犯
    行，既有實質一罪關係，為起訴之效力所及，自得併予審究
    。至檢察官以本件於93年3月24日下午7時50分許經警查獲時
    ，另扣有與本案無涉之改造子彈半成品19顆，遂於原審行準
    備程序時，當庭表示被告除有起訴書所列之持有子彈犯行外
    ，亦涉有槍砲彈藥刀械管制條例第12條第5項、第1項之製造
    子彈未遂罪嫌，惟此為被告所否認，復無證據堪認被告有何
    製造子彈之行為，檢察官之指訴尚嫌無據，惟此部分未經檢
    察官追加起訴，自不在審理之範圍，毋庸為任何之諭知。被
    告於製造改造玩具手槍後，因不會製造適合使用之子彈，始
    向真實姓名年籍不詳綽號「徐州」之成年男子購入改造子彈
    2 顆而持有之，從而，其製造改造玩具手槍之犯行與持有子
    彈之犯行間，有方法、目的之牽連關係，為牽連犯，應依修
    正前刑法第55條規定從一重以未經許可製造可發射子彈具有
    殺傷力之改造玩具手槍罪處斷。
四、原審以被告事證明確，予以論罪科刑，固非無見，惟查：(一)
    、被告未經許可持有子彈之犯行為實質一罪，但原審論以連
    續犯，自有未洽。(二)、被告行為後，槍砲彈藥刀械管制條例
    第11條業己修正，但原審未及比較，亦有未合。(三)、被告行
    為時刑法第42條罰金易服勞役之折算標準業據修正，比較刑
    法修正前後之罰金易服勞役折算標準，以修正後之規定較有
    利於被告，是有關罰金易服勞役部分，自應適用修正後之刑
    法第42條第3 項規定，原判決未及比較適用，尚有未洽。被
    告上訴意旨否認犯未經許可製造可發射子彈具有殺傷力之改
    造玩具手槍罪，以此指摘原判決不當請求撤銷改判，雖無理
    由，但原判決既有可議，自屬無法維持，應將原判決撤銷改
    判，另為適法之諭知；爰審酌被告擅自製造可發射子彈具有
    殺傷力之改造玩具手槍及持有為數不少之子彈，實已嚴重威
    脅社會治安，雖坦認部分犯行，然對於製造手槍部分，飾詞
    辯解，未見悔意，復徵其犯罪之動機、目的、手段，及犯後
    態度等一切情狀，量處如主文第2 項所示之刑，並就罰金刑
    部分諭知其易服勞役之折算標準，以資懲儆。又中華民國96
    年罪犯減刑條例業經立法院三讀通過，總統公布，並定於96
    年7月16日施行，本件被告犯罪時間雖在96年4月24日前，惟
    被告所犯之罪係該條例第3條第1項第4 款之罪，且所宣告之
    刑逾有期徒刑1年6月，依該條第3條第1項之規定，不得予以
    減刑。另被告先後於93年3月24日下午7時50分許、同年7 月
    22日下午8 時許，為警查獲持有本案之槍、彈，顯見被告並
    未因前遭查獲，而有悔悟之心，況其任意製造、持有上開槍
    、彈已嚴重影響社會治安，未見有何顯可憫恕之情狀，自無
    刑法第59條之適用，一併敘明。
五、至扣案如附表一編號一所示之改造貝瑞塔手槍1 支（槍枝管
    制編號0000000000），係可發射子彈具有殺傷力之改造玩具
    手槍；如附表一編號二、編號三所示之槍管1 支、撞針座1
    個，係槍枝之主要組成零件，編號四所示未經試射具殺傷力
    之子彈1 顆；如附表三編號一至編號三所示未經試射之子彈
    計21顆，均係具有殺傷力之子彈，同屬違禁物，應依刑法第
    38條第1項第1款規定宣告沒收之（至如附表一編號四經試射
    子彈1 顆、附表三編號一至四所示經試射之子彈計11顆，均
    於採樣鑑定時經擊發而滅失，爰不予宣告沒收）。而如附表
    二編號一至編號七所示之物，則為被告所有，供其犯本件製
    造改造玩具手槍犯罪所用或預備之物，此據被告供承在卷，
    爰依刑法第38條第1項第2款規定諭知沒收。又如附表二編號
    八、編號九所示之物，雖係供被告犯本件之罪所用，惟依被
    告所供係其父親洪建一所有，且非屬違禁物，爰不諭知沒收
    之。以上沒收之宣告，如附表編號一至三所示。
六、移送併辦意旨（臺灣板橋地方法院檢察署93年度偵字第1218
    2 號）另以：被告明知未經許可，不得持有槍砲彈藥刀械管
    制條例第4條第1項第1 款所稱其他可發射金屬或子彈具有殺
    傷力之槍砲及子彈，竟於92年某不詳日期起，持有改造之霰
    彈槍一把、改造子彈一顆（併辦意旨書記載被告持有之改造
    子彈計24顆，其中23顆即附表三編號三部份，業經如前述認
    定成立犯罪），因認被告此部分行為亦涉有同條例第11條第
    4 項、第12條第4 項罪嫌，且與上開論罪科刑部分有實質一
    罪關係等語部分。因上開扣案物品經送內政部警政署刑事警
    察局鑑驗結果，認送鑑改造霰彈槍一支（槍枝管制編號0000
    000000），實係由金屬管狀、鐵釘、金屬套組合而成之金屬
    棒狀物，經檢視，其內不具擊發機構，依現狀不具殺傷力；
    送鑑改造子彈24顆，均係土造子彈，具直徑約9.4mm至7.8mm
    之土造金屬彈頭，經採樣8顆試射，其中7顆固然可以擊發，
    而具殺傷力，但有1 顆無法擊發，不具殺傷力等情，有該局
    以93年8 月23日刑鑑字第0930155248號槍彈鑑定書可稽。據
    此，上開不具殺傷力之金屬棒狀物1支即改造霰彈槍一支（
    槍枝管制編號0000000000）及改造子彈1 顆（及上開無法擊
    發不具殺傷力之子彈），既非屬槍砲彈藥刀械管制條例所定
    之管制物品，被告縱然持有，仍不能以該條例第11條第4 項
    、第12條第4 項相繩。此外復查無其他積極之證據，足以證
    明被告有檢察官所指之上開犯行，此部分犯罪尚屬不能證明
    。且此部分未經檢察官提起公訴，已經退回檢察官，由檢察
    官以94年度偵字第3701號不起訴處分書處理（卷附不起訴處
    分書），附此敘明。
據上論斷，應依刑事訴訟法第369條第1項前段、第364條、第299
條第1項前段，槍砲彈藥刀械管制條例第11條第1項（修正前）、
12條第4項，刑法第11條前段、第2條第1 項、第55條（修正前）
、第42條第3項前段、第38條第1項第1款、第2款，判決如主文。
本案經檢察官沈世箴到庭執行職務。
中    華    民    國    99    年    9     月    15    日
                  刑事第八庭審判長法  官  張傳栗
                                  法  官  黃斯偉
                                  法  官  劉嶽承
以上正本證明與原本無異。
如不服本判決，應於收受送達後十日內向本院提出上訴書狀，其
未敘述上訴之理由者並得於提起上訴後十日內向本院補提理由書
（均須按他造當事人之人數附繕本）。「切勿逕送上級法院」。
                                  書記官  何仁崴
中    華    民    國    99    年    9     月    15    日
附錄：本案論罪科刑法條全文
槍砲彈藥刀械管制條例第11條第1項（修正前）
未經許可，製造、販賣或運輸第 4 條第 1 項第 1 款所稱其他
可發射金屬或子彈具有殺傷力之各式槍砲者，處五年以上有期徒
刑，併科新臺幣一千萬元以下罰金。
槍砲彈藥刀械管制條例第12條第4項（修正後）
未經許可，持有、寄藏或意圖販賣而陳列子彈者，處五年以下有
期徒刑，併科新台幣三百萬元以下罰金。
附表一:
編號一：扣案物品：改造貝瑞塔手槍一支（槍枝管制編號
        0000000000）。數量一支。有殺傷力。沒收。
編號二：扣案物品：槍管一支。沒收。
編號三：扣案物品：撞針座一個。沒收。
編號四：扣案物品：改造子彈二顆。有殺傷力。其中一顆經試射
        擊發而滅失。經試射之子彈，已經擊發而滅失，不沒收
        。未經試射之子彈一顆，沒收。
附表二：
編號一：扣案物品：萬用工具一支。被告所有。沒收。
編號二：扣案物品：銼刀三支。被告所有。沒收。
編號三：扣案物品：固定器二台。被告所有。沒收。
編號四：扣案物品：研磨機一組。被告所有。沒收。
編號五：扣案物品：十字起子一支。被告所有。沒收。
編號六：扣案物品：彈簧三個。被告所有。沒收。
編號七：扣案物品：世界槍械百科全書一本。被告所有。沒收。
編號八：扣案物品：游標卡尺二支。被告之父親洪建一所有。不
        沒收。
編號九：扣案物品：壓力鉗三支。被告之父親洪建一所有。不沒
        收。
附表三：共三十二顆子彈。有殺傷力。其中十一顆經試射擊發而
        滅失，經試射之子彈，已經擊發而滅失，無法沒收。未
        經試射之子彈二十一顆，沒收。分別如下。
編號一：扣案物品：步槍子彈。數量：三顆。有殺傷力。其中一
        顆經試射擊發而滅失。
編號二：扣案物品：改造霰彈。數量：五顆。有殺傷力。其中二
        顆經試射擊發而滅失。
編號三：扣案物品：改造子彈。數量：二十三顆。有殺傷力。其
        中七顆經試射擊發而滅失（本件查獲時另扣有改造子彈
        一顆，經試射無法擊發，認不具殺傷力）
編號四：扣案物品：制式霰彈。數量：一顆。有殺傷力。經試射
        擊發而滅失。

司法院資訊處製作；財團法人民間司法改革基金會備份。
